臺灣臺中地方法院刑事判決　　　　　　　　　　　　九十一年度易字第一四七八號
　　公　訴　人　臺灣臺中地方法院檢察署檢察官
　　被　　　告　乙○○
　　　　　　　　丁○○
右列被告等因違反電子遊戲場業管理條例等案件，經檢察官聲請以簡易判決處刑（九
十一年度偵字第三九一二號），嗣經認不宜簡易判決處刑，簽請移由刑事普通庭依通
常程序審理，本院判決如左：
    主  文
乙○○、丁○○共同以賭博為常業，乙○○處有期徒刑陸月，丁○○處有期徒刑貳月
，如易科罰金，均以參佰元折算壹日。
扣案之電動賭博機具共拾貳台、遙控器貳個、開洗分鑰匙支、賭資新台幣柒仟肆佰
元，均沒收。
    事  實
一、乙○○與號丙○○（另案簽併本院審理）係設於臺中市○區○○路四三五號「出
    外人飲食店」之共同負責人，明知未依電子遊戲場管理條例辦理營利事業登記證
    ，不得經營電子遊戲場業，竟共同基於常業之犯意聯絡，自於民國（下同）九十
    一年一月間某日起，在上址公眾得出入之營業場所，擺設電動賭博機具「撲克單
    機」三台、「超級金龍鳳」一台及「三國誌二代」一台、「電玩麻將」六台、「
    超越顛峰」一台等電子遊戲機具，並以月薪新台幣（下同）三萬二仟元僱用同有
    共同犯意聯絡之開分員丁○○，負責為賭客開分、洗分、兌換現金等工作，以賭
    客支付現金予丁○○，再依一比一、一比十之比例（每十元可開得十分或一分）
    ，於機具上開分後由賭客押注，押中可於機具上得倍數不等之分數，如未押中分
    數則遭取消，賭客不玩時所餘分數依原比例向丁○○兌換現金之方式，依上述方
    式與不特定人賭博財物。嗣於九十年二月二十三日晚上二十時三十分許，適有戊○○、甲○○（均業經判處罪刑在案）以上開方式賭博財物時，為警於上址當場
    查獲，並扣得上揭電動賭博機具共十二台、遙控器二個、開洗分鑰匙三支、賭資
    七仟四百元。
二、案經台中市警察局第二分局報請臺灣臺中地方法院檢察署檢察官偵查後，聲請以
    簡易判決處刑，嗣經簽請認宜適用通常程序審理。
    理  由
一、訊據被告丁○○對於右揭事實坦承不諱；而訊據被告乙○○對於右揭事實固直承
    不諱，然矢口否認有何前揭與案外人丙○○共犯前開之犯行，辯稱：伊係向案外
    人丙○○承租該店面，係伊經營該賭博電玩店云云。惟查右揭事實，業據同案被
    告丁○○供述明確在卷；且被告乙○○供稱，前揭電動賭博機具共十二台及被告
    丁○○均係其由委由案外人丙○○代為購買及應徵而來，該店面係向案外人丙○○承租而來，均與常情不符，然案外人丙○○確稱該店面其已頂讓予被告被告乙○○云云，二者所供顯不相符。而被告丁○○於本院九十一年八月二日審理時，
    到庭供述稱如下：
    問：何人應徵你的？
    被告丁○○：是關係人丙○○。
    問：約定月薪多少錢？
    被告丁○○：三萬二千元，還沒有領到薪水，而且當時我以為老闆是關係人吳欣
                蓉。
    問：你有無看過被告乙○○到過店裡面？
    被告丁○○：我到那邊工作只看到被告乙○○去店裡面一次，看到被告乙○○、
                關係人丙○○兩個人在講話而已。
    問：被告乙○○有無跟你說，他就是賭博電動玩具店的老闆？
    被告丁○○：沒有。
    問：有何意見補充？
    被告丁○○：我要講實話，我受僱已經一個多月，而且老闆確實是丙○○才對，
                而且我薪水也是向丙○○領的，而且任何的事情都是丙○○指揮我
                做的。
    問：每天電動賭博機具開分的錢交給何人？
    被告丁○○：交給丙○○。
    另案外人丙○○素行極為不佳，前曾犯多次賭博、違反電子遊戲場業管理條例罪
    ，此有台灣台中地方法院檢察署刑案資料查註紀錄表一份在卷可按。是基上所述
    ，足認被告乙○○確與案外人丙○○共犯本案無訛。此外，並有為警查獲扣案如
    事實欄所載之物在卷足資佐證。而被告乙○○與案外人丙○○使用上開臺中市○
    區○○路四三五號「出外人飲食店」之公眾得出入場所，長時間擺設多達十二台
    之電動賭博機具，與不特定人賭博財物，並以每月三萬二千元之代價，僱用與其
    具有賭博犯意之被告丁○○擔任開分、洗分及兌換現金工作，自係皆以賭博為業
    ，是綜據上述，被告乙○○空言否認，所辯無非臨訟畏罪飾卸之詞，要無足採，
    事證已臻明確，被告乙○○、丁○○二人犯行均洵堪認定。
二、按電子遊戲場業管理條例於八十九年二月三日經總統公布施行，並自同年月五日
    生效，是該條例生效後，設置以電腦方式操縱，產生或顯示聲光影像、圖案、動
    作之電子遊戲機，供不特定人為益智或娛樂之營利事業（同條例第三條、第四條
    參照），應依電子遊戲場業管理條例第十一條之規定辦理營利事業登記，未依該
    條例辦理營利事業登記者，依同條例第十五條之規定，即不得經營電子遊戲場業
    。又按電子遊藝場業管理條例第一條明示「為管理電子遊戲場業，並維護社會安
    寧，善良風俗、公共安全及國民身心健康，特設定本條例。」是該條例立法目的
    之一即在於管理電子遊戲場業。而所謂電子遊戲場業，依該條例第二條規定，係
    指設置電子遊戲機供不特定人益智娛樂之營利事業。換言之，僅須設置電子遊戲
    機供人娛樂以營利者，即屬電子遊戲場業管理條例所指之電子遊戲場業，其規模
    如何則非所問。再者，依該條例第十六條規定，非電子遊戲場業之其他營利事業
    ，不得就其營業場所，供他人設置電子遊戲機營業，如違反該條規定，依第二十
    八條規定處行為人新台幣十萬元以上五十萬元以下罰鍰，並限期令其改善，是在
    非電子遊戲場業之其他營利事業場所設置電子遊戲機以營利者，仍屬由該條例規
    範之範疇，益徵該條例所指之電子遊戲場業並不專以設置電子遊戲機供人娛樂為
    限，在非電子遊戲場業之其他營利事業場所設置者仍屬之。是如係在自己經營之
    非電子遊戲場業之營業場所，附帶擺設電子遊戲機供人娛樂者，仍屬該條例第三
    條所指之「設置電子遊戲機供不特定人益智娛樂之營利事業」，依該條例第十五
    條規定，仍應辦理營利事業登記後始得營業。換言之，所謂電子遊戲場業，僅須
    有設置電子遊戲機供人為益智娛樂者即屬之（該條例第二條），至其係專以提供
    電子遊戲機供人娛樂或在非電子遊戲場業之營業場所附帶提供電子遊戲機供人娛
    樂，應非所問。從而在非電子遊戲場業之營業場所（如超商、保齡球館等），附
    帶擺設電子遊戲機供人娛樂者，仍須依該條例第十五條規定辦理營利事業登記後
    始得擺設，否則，仍應依該條例二十二條論罰，核先敘明。再按電子遊戲場業管
    理條例所稱電子遊戲機，係指利用電、電子、電腦、機械或其他類似方式操縱，
    以產生或顯示聲光影像、圖案、動作之遊戲機具，或利用上述方式操縱鋼珠或鋼
    片發射之遊樂機具，但未具影像、圖案，僅供兒童騎乘者，不包括在內，電子遊
    戲場業管理條例第十五條、第三條、第四條第一項分別定有明文。雖同條例第四
    條第二項規定電子遊戲機不得有賭博之設計及裝置，並分類為益智類、鋼珠類、
    娛樂類。然此僅係規範電子遊戲機不得有賭博之設計及裝置，並非有賭博之設計
    及裝置即非屬電子遊戲機，此參諸同條例第四條第一項關於電子遊戲機之定義，
    及僅排除未具影像、圖案，僅供兒童騎乘之機種即明。參諸經濟部依電子遊戲場
    業管理條例第四條第三項規定訂定之電子遊戲機分類標準第二條第三款第三目所
    定之娛樂類電子遊戲機係「其操作結果具射倖性，且所得之分數得作為兌換獎品
    之憑証或作為轉押注使用者屬之」，此即與一般所謂「電動賭博機具」特徵相符
    。足見電子遊戲場業管理條例第四條並未認有賭博之設計及裝置之電子遊戲機，
    非屬電子遊戲機。再觀諸電子遊戲場業管理條例第七條所定電子遊戲場業者不得
    陳列、使用未經中央主管機關評鑑分類及公告之電子遊戲機及擅自修改已評鑑分
    類之電子遊戲機。電子遊戲機之機具結構或軟體經修改者，視為新型機種，應即
    依規定申請檢驗及評鑑分類。違反同條例第七條第一項規定者，依同條例第二十
    二條第三項處負責人或行為人新台幣十萬元以上五十萬元以下罰鍰，可知未經中
    央主管機關評鑑分類及公告之電子遊戲機及擅自修改已評鑑分類之電子遊戲機僅
    屬不得陳列、使用之非法電子遊戲機，並非不屬電子遊戲機，其陳列、使用非法
    電子遊戲機業者，亦未被排除而認其非屬電子遊戲場業者。又同條例第二十一條
    更明定電子遊戲場業不得設置電子遊戲場業管理條例施行前已公告查禁之電子遊
    戲機供人娛樂，違反者依同條例第三十五條處罰鍰，並撤銷其公司或營利事業之
    登記或部分登記事項，併將其機具沒入銷燬，其涉有賭博嫌疑者移送司法機關依
    法辦理。益徵有賭博之設計及裝置之遊戲機仍屬電子遊戲場業管理條例所稱之電
    子遊戲機，從而，有賭博之設計及裝置之遊戲機，只要係利用電、電子、電腦、
    機械或其他類似方式操縱，以產生或顯示聲光影像、圖案、動作之遊戲機具，或
    利用上述方式操縱鋼珠或鋼片發射之遊樂機具，且無未具影像、圖案，僅供兒童
    騎乘者之情形，即屬電子遊戲場業管理條例所稱之電子遊戲機，與其是否有賭博
    之設計及裝置無關，電子遊戲場業管理條例並未將有賭博之設計及裝置之遊戲機
    排除在規範之外。又如認賭博性電子遊戲機非屬電子遊戲場業管理條例所稱之電
    子遊戲機，則必產生未依電子遊戲場業管理條例規定辦理營利事業登記之業者設
    置經中央主管機關評鑑分類及公告之電子遊戲機時，應依電子遊戲場業管理條例
    第二十二條論罪科刑，反而設置賭博性電子遊戲機供人賭博時，不得依電子遊戲
    場業管理條例論罪科刑，尤其在刑法第二百六十六條第一項之普通賭博罪時，更
    將產生未依電子遊戲場業管理條例規定辦理營利事業登記之業者設置經中央主管
    機關評鑑分類及公告之電子遊戲機時，應依電子遊戲場業管理條例第二十二條論
    罪科刑（刑責較重），反而設置未經中央主管機關評鑑分類及公告之賭博性電子
    遊戲機供人賭博時，僅依刑法第二百六十六條第一項之普通賭博罪論罪科刑（刑
    責較輕）之不公平現象。
三、核被告乙○○所為，係違反電子遊戲場業管理條例第十五條之規定，應依同條例
    第二十二條規定處斷，另並犯刑法第二百六十七條之常業賭博罪。被告丁○○所
    為，係犯刑法第二百六十七條常業賭博罪。被告乙○○、丁○○、丙○○三人間
    所犯刑法第二百六十七條常業賭博罪，有犯意聯絡與行為分擔，應依共同正犯論
    處。被告乙○○、丙○○二人間所犯違反電子遊戲場業管理條例第二十二條之罪
    ，有犯意聯絡與行為分擔，應依共同正犯論處。被告乙○○所犯上開二罪間，有
    方法結果之牽連關係，為牽連犯，應從一重之刑法第二百六十七條之常業賭博罪
    處斷。爰審酌被告乙○○、丁○○犯罪之動機、目的、手段、品行、所生危害及
    犯罪後被告丁○○坦認罪愆，頗具悔意，被告乙○○則猶飾詞袒護案外人丙○○
    ，毫無悔意等一切情狀，分別量處如主文所示之刑，並均諭知易科罰金之折算標
    準，以資懲儆。扣案之電動賭博機具共十二台、遙控器二個、開洗分鑰匙三支、
    賭資新台幣七千四百元，均併依刑法第二百六十六條第二項：當場賭博之器具與
    在賭檯或兌換籌碼處之財物，不問屬於犯人與否，沒收之規定，宣告沒收之。
據上論斷，應依刑事訴訟法第四百五十二條、第二百九十九條第一項前段、電子遊戲
場業管理條例第二十二條、刑法第十一條前段、第二十八條、第二百六十七條、第五
十五條、第四十一條第一項前段、第二百六十六條第二項、罰金罰鍰提高標準條例第
一條前段、第二條，判決如主文。
中      華      民      國    九十一    年      八      月     十六     日
                                        臺灣臺中地方法院刑事第四庭
                                            法  官      洪  俊  誠
右正本證明與原本無異。
如不服本判決，應於判決送達後十日內向本院提出上訴狀，上訴於臺灣高等法院臺中
分院(須附繕本)。
                                            書記官      胡  美  娟
中      華      民      國    九十一    年      八      月     十六     日
附錄論罪科刑實體法條文：
刑法第二百六十六條：
在公共場所或公眾得出入之場所賭博財物者，處一千元以下罰金。但以供人暫時娛樂
之物為賭者，不在此限。當場賭博之器具與在賭檯或兌換籌碼處之財物，不問屬於犯
人與否，沒收之。
刑法第二百六十七條：
以賭博為常業者，處二年以下有期徒刑，得併科一千元以下罰金。
(罰金部份業經提高十倍為一萬元)
電子遊戲場業管理條例第十五條：
未依本條例規定辦理營利事業登記者，不得經營電子遊戲場業。
電子遊戲場業管理條例第二十二條：
違反第十五條規定者，處行為人一年以下有期徒刑、拘役或科或併科新台幣五十萬元
以上二百五十萬元以下罰金。
